臺灣臺南地方法院刑事判決　　　　　　　96年度訴緝字第51號
公　訴　人　臺灣臺南地方法院檢察署檢察官
被　　　告　乙○○
上列被告因違反毒品危害防制條例案件，經檢察官提起公訴（92
年度毒偵字第1356號），及移送併辦（93年度營毒偵字第64號、
93年度營毒偵字第156號），被告於準備程序期日就被訴事實為
有罪陳述，本院合議庭裁定由受命法官獨任進行簡式審判程序，
判決如下：
    主  文
乙○○施用第一級毒品，處有期徒刑捌月。扣案之海洛因小包
（合計淨重零點參肆公克）沒收銷燬之；又施用第二級毒品，處
有期徒刑陸月。扣案之安非他命貳小包（合計淨重貳點貳參公克
）沒收銷燬之，扣案之吸食器貳個均沒收。應執行有期徒刑壹年
。扣案之海洛因小包（合計淨重零點參肆公克）、安非他命貳
小包（合計淨重貳點貳參公克）均沒收銷燬之；扣案之吸食器貳
個均沒收。
    事實及理由
一、犯罪事實：乙○○前因施用毒品案件，經本院以89年度毒聲
    字第3304號裁定送觀察、勒戒後，認有繼續施用毒品之傾向
    ，再依本院89年度毒聲字第3571號裁定送強制戒治，嗣於90
    年12月17日保護管束期滿視為執行完畢，經臺灣臺南地方法
    院檢察署檢察官以90年度戒毒偵字第646號為不起訴處分確
    定。詎其猶未戒除毒癮，於前開強制戒治執行完畢後5年內
    ，復基於反覆施用第一級毒品海洛因、第二級毒品安非他命
    之集合性犯罪故意，自91年7月間某日起至93年3月11日止，
    在臺南縣白河鎮昇安里三間厝92號房間、臺南市○○街67號
    3樓房間內，以將安非他命置於玻璃球內點火燒烤後吸食其
    煙之方式，密集施用第二級毒品安非他命多次；以將海洛因
    摻入香菸內吸食之方式，密集施用第一級毒品海洛因多次。
    嗣員警先於92年1月8日持本院核發之搜索票至臺南市○○街
    67號3樓查獲乙○○；復於93年3月13日接獲乙○○之母親甲
    ○○報案，於同日凌晨5時5分，在臺南縣白河鎮昇安里三間
    厝92號房間內查獲乙○○，並扣得第一級毒品海洛因3包（
    驗餘淨重合計0.34公克），第二級毒品安非他命2包（驗餘
    淨重合計2.23公克）、乙○○所有之吸食毒品工具2支，並
    經乙○○同意後採尿送驗；再於93年3月13日晚間，乙○○
    經臺南縣警察局學甲分局通知前往警局採尿而次第查悉上情
    。案經臺南縣警察局第六分局報告臺灣臺南地方法院檢察署
    檢察官偵查起訴及臺南縣警察局學甲分局報告臺灣臺南地方
    法院檢察署檢察官偵查後移請併案審理。
二、本件係經被告乙○○於準備程序為有罪之表示，而經本院合
    議庭裁定由受命法官獨任以簡式審判程序加以審理，依刑事
    訴訟法第273條之2、第159條第2項之規定，不適用傳聞法則
    有關限制證據能力之相關規定；並得依同法第310條之2準用
    第454條之規定製作略式判決書（僅記載「證據名稱」），
    合先敘明。
三、證據名稱：
  （一）被告乙○○於警詢、偵訊及本院之自白（見本院93年度
        訴緝字第33號卷第5至10、51、76頁；臺灣臺南地方法
        院檢察署93營毒偵字第64號卷第11至13頁；本院卷第52
        至54頁）。
  （二）證人甲○○於警詢之陳述（見本院93年度訴緝字第33號
        卷第16、17頁；臺南市警察局第六分局刑案偵查卷第1
        、2頁）。
  （三）卷附臺南縣警察局學甲分局九十二年度採集尿液送驗姓
        名對照表及臺南縣衛生局93年3月31日尿液檢驗成績書
        各1份；法務部調查局93年4月6日調科壹字第200004787
        號及93年6月9日調科壹字第09362411400號鑑定通知書1
        份（見本院93年度訴緝字第33號卷第42至44、90、93、
        95頁）；臺南縣警察局學甲分局學甲派出所搜索扣押筆
        錄暨扣押物品目錄表各1份；臺南市警察局第六分局偵
        辦涉嫌毒品危害防制條例案件送驗尿液及年籍對照表、
        92年3月7日南市衛檢字第04979號函附檢驗成績書各1
        份（臺南市警察局第六分局刑案偵查卷第5至6頁）；臺
        灣檢驗科技股份有限公司93年4月26日KＺ000000000000
        號濫用藥物尿液檢驗報告1份（見臺南縣警察局學甲分
        局偵查卷第3頁）；本院89年度毒聲字第3571號裁定書
        、臺灣臺南地方法院檢察署檢察官90年度戒毒偵字第
        646號不起訴處分書各1份。
  （三）扣案之第一級毒品海洛因共3包、第二級毒品安非他命
        共2包、吸食工具2支。
四、論罪：查被告行為後，刑法業於94年2月2日修正公布，並自
    95年7月1日起施行，本件新舊法比較結果詳如附件所示。
五、扣案之白粉3包（合計淨重0.34公克）經送驗結果認均含第
    一級第6項毒品海洛因成分；另白粉2包（合計淨重2.23公克
    ）經送驗結果認均含第二級第89項毒品甲基安非他命成分，
    此等均為毒品危害防制條例所稱之毒品，又上開海洛因及安
    非他命之塑膠包裝袋有海洛因、安非他命附著於上，應可認
    該海洛因與安非他命與該塑膠包裝袋均無法分離，故均應依
    毒品危害防制條例第18條第1項前段規定，諭知沒收並銷燬
    之。而扣案之吸食工具2支為被告所有供其施用毒品安非他
    命所用之物，已據被告迭於93年3月13日警詢及偵訊、本院
    93年5月4日訊問時供認在卷（見本院93年度訴緝字第33號卷
    第10、76頁；臺灣臺南地方法院檢察署93營毒偵字第64號卷
    第12頁），當時被告甫遭查獲，對於扣案物品之持有狀況記
    憶較清晰，其所為之供述應堪採認，被告嗣於96年6月本院
    審理時否認該等吸食工具為其所有，要無可採，是扣案吸食
    工具2支均應依刑法第38條第1項第2款之規定宣告沒收。
六、92年1月9日以後至93年3月11日止施用毒品犯行（即移送併
    辦部分），雖未據起訴，然與已起訴之自91年7月間某日起
    至92年1月8日止部分之吸食第一、二級毒品犯行部分既有集
    合犯之實質上一罪關係，本院自應併予審理。
七、依刑事訴訟法第299條第1項前段、第273條之1第1項、第310
    條之2、第454條第1項，毒品危害防制條例第10條第1項、第
    2項，第18條第1項前段，刑法第11條前段，修正前刑法第51
    條第5款，刑法第38條第1項第2款，判決如主文。
八、如不服本判決，應於判決送達後10日內，向本院提出上訴書
    狀。
本案經檢察官丙○○到庭執行職務。
中　　華　　民　　國　　96　　年　　6 　　月　　29　　日
             　   刑事第七庭  法　官  莊玉熙
以上正本證明與原本無異。
如不服本判決應於收受本判決後10日內向本院提出上訴書狀，並
應敘述具體理由。如未敘述上訴理由者，應於上訴期間屆滿後20
日內向本院補提理由書狀（均須按他造當事人之人數附繕本）「
切勿逕送上級法院」。
      　　　　  　　　　　　　書記官　余富誠
中　　華　　民　　國　　96　　年　　6 　　月　　29　　日
附錄本件論罪科刑法條：
毒品危害防制條例第10條
施用第一級毒品者，處6月以上5年以下有期徒刑。
施用第二級毒品者，處3年以下有期徒刑。
附件：（新舊法比較）
  一、集合犯與連續犯：
    （一）被告在特定期間內多次施用海洛因犯行，符合舊法對
          於連續犯規定強調「概括犯意」及「罪名同一」之主
          、客觀要件，原得依修正前刑法第56條連續犯之規定
          論以裁判上一罪，但新法已將連續犯之規定廢除，而
          對於具有反覆實施特性、具有犯罪依賴性之犯罪行態
          者，例如吸毒，若適用數罪併罰，將使刑罰過重產生
          不合理之現象，因此實有限縮數罪併罰範圍，發展「
          接續犯」或「包括一罪」概念之必要。
    （二）惟「接續犯」之成立係以時、空密接性為前提要件，
          即透過對於同一法益之同種類侵害行為繼續不間斷之
          實行，業已稀釋個別行為之獨立性，致使刑法評價時
          將之視為單一、整體之犯罪行為，以符合社會一般人
          對於行為概念之認知，並與行為人之犯罪目的相互結
          合。惟本件被告係每日施用第一級毒品海洛因，各次
          犯行間明顯可分而具有獨立性，核與前揭接續犯「數
          行為於同時同地或密切接近之時地實施」之特性並不
          相符，已難認合於「接續犯」之前提要件。
    （三）依一般社會通念，特定犯罪行為具有反覆實施之特性
          ，立法者於制定刑罰法律之初，亦已認知該種行為類
          型之反覆性，而有意藉由法條中客觀構成要件之行為
          要素，涵括上開具有反覆實施特性之數個犯罪行為，
          仍僅接受一次刑法之評價為已足，此即學理上「包括
          一罪」之概念。而施用毒品犯罪通常極易成癮，一旦
          身染毒癮，即有於短時內密集施用之傾向，是此種犯
          罪類型本身即具有反覆實施之特性，此參諸毒品危害
          防制條例對於施用毒品者，另施予觀察、勒戒或強制
          戒治等戒除毒癮之保安處分，即可自明，是此種反覆
          多次施用毒品犯行應列入「集合犯」範疇而論以包括
          一罪。
    （四）被告自89年起即因施用毒品案件，經執行強制戒治在
          案，且於本次多次施用第一、二級毒品再遭查獲，顯
          見被告確有施用毒品之慣行，在刑法第56條連續犯規
          定廢除後，被告所為應論以「集合犯」型態，為「包
          括一罪」，僅受1次之刑法評價，較有利於被告。
  二、刑法第51條第5款：
      修正前刑法第51條第5款規定：「宣告多數有期徒刑者，
      於各刑中之最長期以上，各刑合併之刑期以下，定其刑期
      。但不得逾二十年」。修正後刑法第51條第5款規定：「
      宣告多數有期徒刑者，於各刑中之最長期以上，各刑合併
      之刑期以下，定其刑期。但不得逾三十年」。比較結果，
      修正後刑法並未較有利於行為人，是依修正後刑法第2條
      第1項前段之規定，仍依修正前之刑法第51條第5款，定其
      應執行之刑。
  三、刑法第41條第2項：
      本件被告所犯2罪，無論依修正前後之刑法第41條第2項，
      經定執行刑之結果均不得易科罰金，故上開條文就本件而
      言，並無適用之可能，自毋庸比較新舊法。
  四、刑法第38條沒收之規定
      刑法第38條第1項第3款雖於94年2月2日刑法修正時，另增
      列因犯罪所生之物得沒收之規定，然核與本件憑以沒收之
      刑法第38條第1項第2款無關，不生新舊法比較問題。
